【裁判字號】    97,聲,1212
【裁判日期】    970714
【裁判案由】    專科沒收
【裁判全文】
臺灣臺南地方法院刑事裁定              97年度聲字第1212號
聲  請  人  臺灣臺南地方法院檢察署檢察官
被      告  甲○○
                    （現於臺灣臺南監獄臺南分監執行中）
上列聲請人因被告違反毒品危害防制條例案件聲請單獨宣告沒收
違禁物案件（九十七年度聲沒字第二六八號），本院裁定如下：
    主  文
扣案第一級毒品海洛因共伍拾肆包（含袋重合計貳拾玖點捌壹貳
伍公克）及第二級毒品安非他命共肆包（含袋重合計重柒點壹伍
公克）均沒收銷燬之。
    理  由
一、本件聲請意旨係以：本案被告甲○○因施用毒品海洛因及安
    非他命，分別為臺南市警察局第二分局、國道公路警察局第
    六警察隊、臺南市警察局第五分局、臺南縣警察局善化分局
    及臺南縣警察局永康分局員警先後於（一）民國九十三年三
    月十六日下午四時四十五分許，在臺南市○區○○路三七五
    號前，查獲被告甲○○持有第一級毒品海洛因五包（含袋重
    合計二點九公克、淨重合計一點六公克）。（二）於九十三
    年六月二十九日上午九時三十分許，在臺南縣永康市○○○
    路四七二巷二弄三十號，查獲被告持有第一級毒品海洛因二
    十二包（含袋重合計十三點零一二五公克）。（三）於九十
    四年十一月十日中午十二時三十分許，在臺南市○○區○○
    路二段一一六號前查獲，並扣得被告甲○○持有第一級毒品
    海洛因二十四包（含袋重合計八公克、淨重合計為五點零七
    公克）及第二級毒品安非他命二包（含袋重合計零點九公克
    ）。（四）於九十六年二月十日凌晨零時十五分許，在臺南
    市○○路九十號十一樓之二，查獲被告甲○○持有第一級毒
    品海洛因一包（含袋重合計零點一公克、淨重零點零一公克
    ）。（五）於九十六年二月二十五日下午五時許，在臺南市
    ○○路○段六三號前，查獲被告甲○○持有第一級毒品海洛
    因一包（含袋重四公克、淨重三點七二公克）、第二級毒品
    安非他命一包（含袋重三點七五公克）。（六）於九十六年
    六月二十二日凌晨一時三十分許，在桃園縣龍潭鄉國道三號
    高速公路南向七十二公里處，查獲被告並扣得被告持有第一
    級毒品海洛因一包（含袋重一點八公克、淨重零點零三公克
    ）及第二級毒品安非他命一包（含袋重二點五公克），並均
    扣案之。前開所扣得毒品海洛因及安非他命均係違禁物，爰
    依規定聲請宣告沒收銷燬等語。
二、按刑法部分條文業於民國九十四年二月二日修正公布，並自
    九十五年七月一日施行，其中修正前刑法第四十條但書原規
    定「違禁物得單獨宣告沒收」，修正後刑法第四十條則將上
    開但書移列至同條第二項，並修正為：「違禁物或專科沒收
    之物得單獨宣告沒收」。惟按違禁物沒收，具有保安處分性
    質，應適用裁判時法（最高法院八十七年度臺上字第一二六
    二號判決要旨可資參照）。次按非拘束人身自由之保安處分
    適用裁判時之法律，刑法第二條第二項定有明文。是以違禁
    物之沒收，具有保安處分之性質，且非拘束人身之自由，依
    刑法第二條第二項之規定，自應適用裁判時之法律規定，合
    先敘明。並按違禁物不問屬於犯罪行為人與否，沒收之。又
    違禁物或專科沒收之物得單獨宣告沒收，刑法第三十八條第
    一項第一款、第二項、第四十條第二項分別定有明文。而海
    洛因及安非他命分別係毒品危害防制條例第二條第二項第一
    款及第二款所稱之第一級、第二級毒品，依同條例第十一條
    第一項規定，不得持有，故屬違禁物，應依毒品危害防制條
    例第十八條第一項前段規定沒收銷燬之。
三、經查，本件被告甲○○因施用第一級毒品海洛因及第二級毒
    品安非他命，而違反毒品危害防制條例案件，經本院以九十
    三年度毒聲字第四七四號裁定送臺灣臺南看守所附設勒戒處
    所觀察、勒戒後，認有繼續施用毒品之傾向，本院以九十三
    年度毒聲字第九七九號裁定令入戒治處所施以強制戒治，嗣
    因被告已無繼續強制戒治之必要，並於九十七年五月十二日
    釋放，另解還臺灣臺南監獄臺南分監執行他案，並由臺灣臺
    南地方法院檢察署檢察官於九十七年五月十五日以九十七年
    度戒毒偵字第一一二號為不起訴處分確定，有上開裁定、不
    起訴處分書在卷可憑。惟查獲扣案之第一級毒品海洛因合計
    五十四包（合計含袋重二十九點八一二五公克）及第二級毒
    品安非他命四包（含袋重合計七點一五公克）經警送驗結果
    ，係分呈海洛因及甲基安非他命成分，有警詢筆錄、搜索扣
    押筆錄、扣押物品目錄表、臺南縣警察局永康分局於九十三
    年六月二十九日以偵辦毒品危害防制條例毒品初步檢驗報告
    書及照片等資料在卷可稽，臺南市警察局第二分局涉嫌毒品
    危害防制條例案毒品初步檢驗報告書及檢驗照片、高雄市凱
    旋醫院於九十七年五月二十日出具之高市凱醫驗字第七一一
    六號濫用藥物成品檢驗鑑定書、務部調查局分別於九十三年
    五月三日以調科壹字第二００００四八００號鑑定書、九十
    五年一月十七日以調科壹字第二００００五九八九號鑑定書
    、九十六年三月二十四日以調科壹字第０九六二三０二六四
    五０號鑑定書、九十六年四月二十九日以調科壹字第０九六
    二三０三八一五０號鑑定書、九十六年七月二十二日以調科
    壹字第０九六二三０五六四九０號鑑定書等資料均附卷可憑
    ，足認上開扣案白色粉末、結晶體確係毒品危害防制條例第
    二條第二項第一款、第二款所規定之第一級毒品海洛因、第
    二級毒品安非他命無訛，均為違禁物。揆諸前揭規定，不問
    屬於犯人與否，均應沒收銷燬之，是聲請人之聲請核無不合
    ，爰依毒品危害防制條例第十八條第一項前段及刑法第四十
    條第二項之規定，裁定如主文。
中    華    民    國    97    年    7     月    14    日
                  刑事第十二庭  法  官  程克琳
以上正本證明與原本無異。
如不服本裁定，應於送達後5日內，向本院提出抗告狀。
                                書記官  曾美滋
中    華    民    國    97    年    7     月    14    日


司法院資訊處製作；財團法人民間司法改革基金會備份。
